臺灣臺中地方法院交通事件裁定　　　 100年度交聲字第2606號
原處分機關　交通部公路總局臺中區監理所臺中市監理站
異　議　人
即受處分人　陸潤生
上列異議人即受處分人因違反道路交通管理處罰條例事件，對於
交通部公路總局臺中區監理所臺中市監理站民國100年8月23日所
為之裁決（裁監稽違字第裁61-DB0000000號違反道路交通管理事
件裁決書），聲明異議，本院裁定如下：
    主    文
異議駁回。
    理    由
一、原處分機關移送意旨略以：郭蓁容所有車牌號碼XKV-370號
    重型機車，於民國100年6月16日18時55分許，在桃園縣中壢
    市○○街與協同街口處，為桃園縣政府警察局中壢分局普仁
    派出所警員舉發逆向行駛及欄檢不停（經警下車鳴笛指示停
    車受檢但駕駛仍駕車逃逸）違反道路交通管理事件，違規單
    通知聯由警方完成送達車輛所有人郭蓁容後，郭蓁容依道路
    交通管理處罰條例第85條第1項規定轉歸責予異議人即受處
    分人陸潤生（下稱受處分人），受處分人於100年8月23日來
    電陳述擬提異議，本站於同日寄發裁監稽違字第裁61-DB000
    0000號違反道路交通管理事件裁決書，依道路交通管理處罰
    條例第45條第1款、第60條第1項規定，裁處受處分人罰鍰新
    臺幣三千九百元。本件經舉發機關桃園縣政府警察局中壢分
    局100年7月25日中警分交字第1007040195號函復逕行舉發並
    無不當，本站係依警方舉發之違規事實及復函裁處等語。
二、受處分人聲明異議意旨略以：依道路交通管理處罰條例第89
    條規定，法院受理有關交通事件，準用刑事訴訟法之規定，
    刑事訴訟法中有關證據法則部分，自應適用於道路交通事件
    。又事實之認定，應憑證據，如未能發現相當證據，或證據
    不足以證明，自不能以推測或擬制之方法，以為裁判之基礎
    （臺灣高等法院91年度交抗字第253號刑事裁定意旨參照）
    。另裁決機關對於人民所為之科處罰鍰等不利益處分，係對
    於人民財產等權利之侵害，自須舉證證明確有構成要件事實
    ，倘未能舉證之，而法院依職權調查所得無法調查清楚，則
    此事實真偽不明之不利益，原則上即須由裁決機關負擔，不
    利益處分即不能認定合法，以符依法行政之要求，倘將此違
    規事實真偽不明之不利益歸諸於異議人，自難謂合於憲法所
    揭之依法行政、公平程序等原則（臺灣臺東地方法院97年度
    交聲字第13號刑事裁定意旨參照）。本件受處分人記憶中並
    無遭受警方臨檢，亦無遭警員鳴笛指示停車受檢等情事，更
    無上開違規通知單所述之逆向行駛之違規事實，桃園縣政府
    警察局中壢分局逕行舉發逆向行駛及攔檢不停，未見該分局
    任何積極證據證明，例如採證照片或錄影，不能僅依舉發違
    規通知單或舉發機關函件，即認定受處分人有違反道路交通
    管理處罰條例之事實，依實務見解，本件就有關證據法則部
    分實有疑義且違法之處。受處分人並未有警方所述違規行為
    ，亦未曾於處分所述時地見警方設置攔檢點等情事，警方亦
    未能提出執行稽查或欄檢之相關證明，受處分人驟然收到逕
    行舉發違反道路交通管理事件通知單，難免錯愕，為此聲明
    異議，請將原處分撤銷，以維受處分人權益等語。
三、按汽車駕駛人，爭道行駛有不按遵行之方向行駛者，處新臺
    幣六百元以上一千八百元以下罰鍰。又汽車駕駛人，駕駛汽
    車有違反本條例之行為，經交通勤務警察或依法令執行交通
    稽查任務人員制止時，不聽制止或拒絕停車接受稽查而逃逸
    者，除按各該條規定處罰外，處新臺幣三千元以上六千元以
    下罰鍰，道路交通管理處罰條例第45條第1款、第60條第1項
    分別定有明文。
四、查郭蓁容所有車牌號碼XKV-370號重型機車，於前揭時地，
    有逆向行駛及欄檢不停（經警下車鳴笛指示停車受檢但駕駛
    仍駕車逃逸）之違規行為，為桃園縣政府警察局中壢分局普
    仁派出所警員逕行舉發，違規單通知聯送達郭蓁容後，郭蓁
    容依道路交通管理處罰條例第85條第1項規定轉歸責予受處
    分人等情，有桃園縣政府警察局100年6月16日桃警局交字第
    DB0000000號舉發違反道路交通管理事件通知單、逕行舉發
    案件汽車所有人提供違規駕駛人申報書影本在卷可稽，並經
    證人即執行本件舉發之桃園縣政府警察局中壢分局警員王志
    宏、黃再輝於本院審理時證述綦詳，互核相符。證人王志宏
    、黃再輝均係執勤警員，與受處分人素不相識，本其維護交
    通秩序、安全職責所為之舉發，應受到合法、正確之推定。
    且其等於本院作證時已依法具結，並提出舉發XKV-370號重
    型機車違規現場圖、現場照片佐證，憑信性獲得擔保，所為
    證言應屬可採。本件舉發雖無以科學方法取得之證據資料可
    資憑參，惟受處分人自承上開機車為警舉發違規期間由其使
    用，且未否認曾騎乘該機車出現在違規地點。依證人王志宏
    於本院審理時證稱伊當時駕駛巡邏車在中壢市○○街與協同
    街口，警員黃再輝坐旁邊，巡邏車在協同街上，伊及黃再輝
    警員均著制服。伊發現一輛機車沿幸福街逆向行駛左轉進入
    協同街，幸福街為單行道，該機車未順著單行道箭頭行駛，
    而係逆向行駛，發現時該機車在巡邏車右前方5公尺處。巡
    邏車本來就有警示燈，發現該機車違規時，伊按警報器一聲
    ，並搖下車窗，當時該機車騎至伊駕駛座旁邊，伊請該機車
    駕駛靠邊停車，黃再輝警員先下車，伊隨後下車，伊下車後
    該駕駛慢慢騎乘機車離去，伊大聲制止，該駕駛在街口處有
    停下來約2秒鐘並轉頭看伊，但還是走掉，黃再輝警員將該
    違規機車之車牌號碼記下，且大聲將車牌號碼念出，伊有將
    車牌號碼記下，現場以隨身攜帶之警用電腦查詢該機車廠牌
    、顏色及CC數均符合，即將該機車之車牌號碼、違規時間、
    地點、違規事實記載在舉發單上，回去再查詢車主資料製發
    完整舉發單。巡邏車上沒有裝設行車紀錄器，所以沒有違規
    車輛翻拍照片。伊看到違規人為年輕男性，有戴安全帽等語
    ；證人黃再輝於本院審理時證稱當時伊先下車，距離違規機
    車約2、3公尺，伊要走過去欄檢，違規人當時有停下機車，
    轉頭過來，伊走到巡邏車尾部，違規人就騎機車走了，違規
    機車離開時，伊記下車牌、車型、顏色，並大聲喊給伊同事
    王志宏聽，也順便喊給違規人聽，因為距離很近，伊不會記
    錯，且馬上利用小型電腦查詢，符合記下之車號、顏色、廠
    牌，車型等語，可徵證人王志宏、黃再輝舉發當時並無誤認
    之可能，受處分人確有前揭逆向行駛及欄檢不停（經警下車
    鳴笛指示停車受檢但駕駛仍駕車逃逸）之行為。從而原處分
    機關根據原舉發機關所舉發受處分人前揭違規事實，依道路
    交通管理處罰條例第45條第1款、第60條第1項之規定，裁處
    受處分人罰鍰共新台幣三千九百元（不按遵行之方向行駛部
    分裁處新臺幣玖佰元，拒絕停車接受稽查而逃逸部分裁處新
    臺幣三千元），自無不合，本件受處分人聲明異議為無理由
    ，應予駁回。
五、據上論斷，應依道路交通管理處罰條例第87條、道路交通事
    件處理辦法第18條，裁定如主文。
中    華    民    國   100    年    10    月    13    日
                    交通法庭    法  官  鍾堯航
上正本證明與原本無異。
如不服本裁定應於送達後五日內向本院提出抗告狀。
                                書記官  吳淑願
中    華    民    國   100    年    10    月    13    日